最高法院刑事判決　　　　　　　　　　　　　　　　八十八年度台上字第三一八號
　　上　訴　人　甲○○
　　選任辯護人　林茂盛律師
右上訴人因重利案件，不服台灣高等法院台中分院中華民國八十七年三月十八日第二
審判決（八十六年度上訴字第二三四四號，起訴案號：台灣台中地方法院檢察署八十
六年度偵字第一○六○九號），提起上訴，本院判決如左：
    主  文
上訴駁回。
甲○○緩刑三年。
    理  由
本件原判決認定上訴人甲○○之友人林茂修（已經第一審判決確定）在台中市○○路
一○六之十四號十一樓，經營地下錢莊，乘他人無經驗或急迫之際，貸以金錢，而取
得與原本顯不相當之重利，並以之為常業。其經營方法係在報端刊登小廣告，以招徠
顧客，利用0000000號電話轉接至0000000號電話以與客戶連絡，每次
貸放金額約新台幣（以下同）二萬元、三萬元、五萬元、十萬元不等，利息為每十五
日一期，每十萬元取息五千元，首次利息前扣，以後利息按期催收，並簽發借款金額
及一期利息金額之支票或本票為據，年息高達百分之一百二十。甲○○則基於與林茂
修共同之犯意聯絡（原判決漏載，應予補正），自民國八十六年四月一日起，以月薪
三萬元受僱於林茂修，分擔接聽電話、照顧生意等工作，先後貸與林耀昌、樊淑華、
鄭炎銘、黃小燕及其他不詳姓名之人，從中牟取與原本顯不相當之重利，嗣於八十六
年五月十二日下午五時三十分許，在上址為警查獲等情。係以右揭事實，業據上訴人
於警訊、偵查時坦承不諱，復經同案被告林茂修供認屬實，且有當場查獲林茂修所有
供經營錢莊所用之帳冊一本、現金七萬七千元扣案可佐。上訴人嗣後雖辯稱係受僱於
林茂修，擔任接聽電話及將客戶基本資料留下，交由林茂修親自處理，並無參與業務
，不知林茂修放高利云云，然同案被告林茂修經營地下錢莊，乘他人無經驗或急迫之
際，貸以金錢，而以年息百分之一百二十，取得與原本顯不相當之重利，上訴人自承
受僱於林茂修，接聽電話，將客戶資料留下交給林茂修，並知悉林茂修所為係貸款予
他人之事，對於林茂修經營錢莊業務，乘他人無經驗或急迫之際，貸與金錢，而取得
與原本顯不相當之重利，並恃此為生，自不能諉為不知，其事後辯稱不知林茂修放高
利云云，要屬飾詞，不足採信。認其所為，犯有刑法第三百四十五條之常業重利罪，
其與林茂修有犯意聯絡，而分擔其行為，應屬共同正犯，第一審審酌上訴人之犯罪之
情狀，依該法條及刑法第二十八條、第三十八條第一項第二款及罰金罰鍰提高標準條
例第一條前段，判處上訴人常業重利罪，有期徒刑四月，共犯所有供犯罪所用之帳冊
一本、現金七萬七千元宣告沒收，自無不合，上訴意旨，仍執陳詞，否認犯罪，並無
理由，而駁回其第二審之上訴。經核原判決認事用法，俱無不合，上訴意旨，仍就原
審所為採證認事之職權行使，重複前詞，為相異之評價，難認為有理由，應予駁回。
惟查上訴人前未曾受有期徒刑以上刑之宣告，有台灣台中地方法院檢察署刑案資料查
註紀錄表在卷可稽，經此偵審程序及刑罰宣告之教訓，當知警惕，諒無再犯之虞，因
認所處之刑以暫不執行為宜，併予宣告緩刑三年，用期自新。
據上論結，應依刑事訴訟法第三百九十六條，刑法第七十四條第一款，判決如主文。
中      華      民      國    八十八    年      一      月    二十一    日
                              最高法院刑事第八庭
                                  審判長法官  謝  家  鶴
                                        法官  洪  文  章
                                        法官  花  滿  堂
                                        法官  陳  世  淙
                                        法官  洪  佳  濱
      右正本證明與原本無異
                                              書  記  官
中      華      民      國    八十八    年      一      月    二十九    日
